【裁判字號】    89,台上,5527
【裁判日期】    890920
【裁判案由】    公共危險
【裁判全文】
最高法院刑事判決                              八十九年度台上字第五五二七號
    上  訴  人  甲○○
                丁○○
                丙○○
                乙○○
右上訴人等因公共危險案件，不服台灣高等法院台中分院中華民國八十七年三月十八
日第二審判決（八十六年度上易字第二一五九號，起訴案號：台灣台中地方法院檢察
署八十五年度偵字第七八一○號），提起上訴，本院判決如左：
    主  文
原判決撤銷，發回台灣高等法院台中分院。
    理  由
本件原判決認定上訴人乙○○、丁○○、丙○○、甲○○均係台中縣東勢鎮吊神山居
民，當地為水果產地，共有果園逾三百公頃，緣鉦立開發有限公司陳永田申請在台中
縣東勢鎮○○○段圍牆小段七七七、七七七－一、五一○之一、五一○之二、五一○
之四號土地上開發「樹德花園陵塔」案，經台中縣政府核准許可，於民國八十四年十
月間領有台中縣政府工務局雜項建造執照，經報准開工在案，徐和明於八十五年四月
間向李石營造有限公司承造系爭四筆土地之水土保持工程，乙○○等四人，因認「樹
德花園陵塔」之設置，就當地果農之生計顯然有極嚴重之打擊，且認該案之申請核准
過程有不合法之處，遂反對「樹德花園陵塔」山坡地開發案，乃與吊神山區果園不詳
姓名之農民多人組成「自救委員會」，推由乙○○擔任會長，與丁○○、丙○○、甲
○○等人基於概括之犯意聯絡，自八十五年（起訴書誤載為八十四年）四月間起，意
圖妨害徐和明及其所僱工作人員施工，與不詳姓名之自救會成員多人，基於犯意聯絡
，連續多次以不詳人所有之挖土機一台及不詳人所有車輛停置於台中縣東勢鎮○○巷
道路即台中縣第四十二號縣養道路口，將挖土機之手臂放下，並與不詳姓名之成年居
民輪流在路口把守，形成路障圍堵，以脅迫手段阻止徐和明施工車輛進入，妨害其行
使權利，並壅塞陸路，致生往來之危險。丁○○並基於同前概括犯意，於八十五年四
月八日、九日在第四十二號縣養道丁○○之果園中間路面上堆置石頭堆達一個車身之
寬，並於同年四月十六日以其所有ＯＵ－一二六五號廂型小貨車，停放同處路面中間
，使路面變窄，壅塞公眾往來之陸路，致生往來之危險，意圖阻止徐和明之工程車輛
通行進入施工，使徐和明工作之卡車、貨車等工程車輛無法進入工地工作，妨害徐和
明行使權利，致使徐和明工程受阻。嗣於八十五年六月二十二日十六時許，徐和明所
僱工人詹益錦駕駛其所有之挖土機欲通過第四十二號縣養道路口離去，因乙○○與當
地不詳姓名居民，基於犯意聯絡，共同以路障圍堵之脅迫手段阻擋，致無法通行，妨
害其行使權利，至同日下午十七時二十分許，經詹益錦立具切結書，簽名保證不再將
該挖土機駛入工地，否則後果自行承擔，渠等始讓詹益錦駕駛挖土機離去。丁○○、
乙○○復基於犯意聯絡，並基於概括犯意，由丁○○僱用不知情之挖土機司機邱華甲
於八十五年六月三十日十五時二十分許，挖掘丁○○所有坐落東勢鎮○○○段石圍牆
小段七八○之五、七八○之八地號土地果園旁第四十二號縣養道靠路邊柏油路面，並
導致部分路面下方中空路面塌陷，損壞公眾通行之陸路，致生往來之危險等情。因而
維持第一審論處上訴人等共同連續壅塞陸路，致生往來之危險罪刑之判決，駁回檢察
官及上訴人等在第二審之上訴，固非無見。
惟查：(一)、原判決理由欄二依證人邱華甲、張順珍、王亞洲、劉邦明、張文銘等人於
第一審之供述，據以認定上訴人丁○○、乙○○等人有僱用不知情之邱華甲挖掘丁○
○所有坐落台中縣東勢鎮○○○段石圍牆小段七八○之五、七八○之六地號土地果園
旁第四十二號縣養道靠路邊之柏油路面，導致部分路面塌陷，損壞公眾通行之陸路，
致生往來之危險之犯行。但查邱華甲係供稱其受丁○○僱用做擋土牆工程，有挖路邊
靠梨園處，並未挖柏油路面，丁○○並未叫其挖路面等語；證人劉邦明、王亞洲、張
文銘、張順珍等人亦僅稱有看到在挖路邊，未見有人挖路面等語（見第一審卷第二○
二頁至第二○四頁）。是上開理由之說明與卷內資料不盡相符，有證據上理由矛盾之
違誤。(二)、原審認定上訴人乙○○與不詳姓名居民，於八十五年六月二十二日十六時
許，以脅迫手段阻擋詹益錦駕駛挖土機自系爭第四十二號縣養道路口離去，嗣經詹益
錦立具切結書後，始讓其駕駛挖土機離去等情。然查詹益錦於第一審證稱：「當時被
很多人圍住，乙○○出面協調，他是幫我解圍，不是他強迫我寫的」等語（見第一審
卷第八十四頁背面、第八十五頁），上開有利乙○○之證言，何以不足採信，原判決
未說明其理由，有判決理由欠備之違誤。(三)、原判決理由欄二引用偵字第七八一○號
卷第五、五六頁之照片，說明上訴人丁○○為阻止徐和明施工，有於八十五年四月十
六日以其ＯＵ－一二六五號廂型小貨車停放路中間，使路面變窄，壅塞公眾往來陸路
，致生往來之危險之犯行。惟上開案卷第五頁之照片，係該車於八十五年四月七日停
於路邊，第五十六頁之照片係該車於八十五年一月二十二日停於路中間，並無八十五
年四月十六日該車停於路中央之照片。是原判決此部分理由之說明，亦有可議。(四)、
上訴人等始終否認停於台中縣第四十二號縣養道路口之挖土機係其等所停放，原審未
詳查是否有積極證據足以證明該挖土機為上訴人所放置，僅憑上訴人指述路口放置挖
土機之事實屬實及立法委員林豐喜否認有提供挖土機予上訴人之事實，即遽認係上訴
人等置放，亦有未當。(五)、訊問被告應先告知犯罪嫌疑及所犯所有罪名，刑事訴訟法
第九十五條第一款定有明文。原審於訊問上訴人時，僅告知起訴書所載之刑法第三百
零四條之罪名，並未告知原判決論罪之刑法第一百八十五條第一項之罪名，有審判筆
錄可稽，其訴訟程序亦有違誤。上訴意旨指摘原判決違背法令，尚非全無理由，應認
有發回更審之原因。又原判決理由欄四不另為無罪諭知部分，基於審判不可分原則，
應併予發回。
據上論結，應依刑事訴訟法第三百九十七條、第四百零一條，判決如主文。
中      華      民      國    八十九    年      九      月     二十     日
                              最高法院刑事第九庭
                                  審判長法官  張  信  雄
                                        法官  賴  忠  星
                                        法官  張  清  埤
                                        法官  吳  昆  仁
                                        法官  陳  世  雄
      右正本證明與原本無異
                                              書  記  官
中      華      民      國    八十九    年      九      月    二十六    日


司法院資訊處製作；財團法人民間司法改革基金會備份。
